最高法院刑事裁定　　　　　　　九十六年度台抗字第七七三號
抗　告　人　台灣高等法院檢察署檢察官
被　　　告　甲○○
上列抗告人因被告偽造有價證券等罪案件，不服台灣高等法院中
華民國九十六年六月二十五日所為更正之裁定（九十六年度上訴
字第六四一號），提起抗告，本院裁定如下：
    主  文
抗告駁回。
    理  由
壹、偽造有價證券部分：
按刑事訴訟法關於判決有誤寫等顯然錯誤時，應如何處理，同法
並未有如民事訴訟法第二百三十二條第一項所定：「判決如有誤
寫、誤算或其他類此之顯然錯誤者，法院得依聲請或依職權以裁
定更正；其正本與原本不符者亦同。」之明文。實務上係依司法
院釋字第四十三號解釋為據，即以：判決如顯係文字誤寫，而不
影響於全案情節與判決之本旨，除判決宣示前，得依刑事訴訟法
第四十條增刪予以訂正外，其經宣示或送達者，得參照民事訴訟
法第二百三十二條，依法由原審法院依聲請或本於職權以裁定更
正。又按刑事判決正本送達後，發現原本錯誤，固不得以裁定更
正，至此項錯誤如果確係文字誤寫，自可以通常方式更正之；且
刑事裁判正本送達後，發現正本與原本不符時，如係正本記載之
主文（包括主刑及從刑）與原本記載之主文不符，而影響全案情
節及判決之本旨者，不得以裁定更正，應重行繕印送達，上訴期
限另行起算。至若正本與原本不符之情形，如僅顯係文字誤寫而
不影響於全案情節及判決本旨者，得以裁定更正之（司法院釋字
第四十三號解釋、本院民國七十一年二月九日七十一年度第二次
刑事庭會議決議、七十二年台抗字第五一八號判例意旨參照）。
本件原裁定以原審法院九十六年五月三十一日九十六年度上訴字
第六四一號被告偽造有價證券等罪案件刑事判決主文欄第二項所
載「甲○○意圖供行使之用，而偽造有價證券，處有期徒刑壹年
拾月」，其後漏載「扣案如附表所示本票上關於偽造『張雲翔』
為發票人部分沒收。」係文字上漏載之顯然錯誤，乃予裁定更正
。經核原判決理由欄貳、五已敘明：「如附表所示本票上關於偽
造『張雲翔』為發票人部分，依刑法第二百零五條之規定，宣告
沒收之」，理由欄據上論斷亦引用刑法第二百零五條，於定應執
行刑時，並為沒收之宣告，則原判決主文欄第二項關於偽造有價
證券罪部分，就沒收之漏寫，屬顯然之錯誤而更正，不影響於全
案情節及判決本旨（判決本旨即應為該沒收之諭知），原審法院
以裁定更正，揆諸首揭說明，於法尚無違誤。抗告意旨略以：原
審法院判決主文欄第二項就被告所犯偽造有價證券及偽造署押兩
罪分別判處主刑後，定其應執行刑，並於定執行刑後諭知兩罪沒
收之從刑，與本院五十三年台上字第一三八二號判例意旨相左；
並以判決原本、主文錯誤不能裁定更正等語，指摘原裁定不當，
非有理由，應駁回其此部分之抗告。
貳、偽造署押部分：
按不得上訴於第三審法院之案件，其第二審法院所為裁定，不得
抗告，刑事訴訟法第四百零五條定有明文。是以對第二審法院所
為裁定得否抗告，端視該案件是否得上訴於第三審法院而定。而
刑法第二百十七條第一項之偽造署押罪，係刑事訴訟法第三百七
十六條第一款所列之罪，既經第二審判決，不得上訴於第三審法
院。縱公訴意旨認偽造署押部分與偽造有價證券部分有牽連犯關
係，惟重罪之偽造有價證券部分之抗告既經本院駁回，則就輕罪
之偽造署押部分所為更正裁定，自仍不得抗告於第三審法院，檢
察官就此依法不得抗告部分併提起抗告，自屬不合法，應予駁回
。又上開不得抗告之規定乃法律之明文，要不因原裁定正本誤載
「如不服本裁定，應於收受送達五日內向本院提出抗告狀」字樣
而受影響，附此敘明。
據上論結，應依刑事訴訟法第四百十一條前段、第四百十二條，
裁定如主文。
中　　華　　民　　國　九十六　年　 十二 　月  二十六  日
                      最高法院刑事第六庭
                          審判長法官  呂　潮　澤
                                法官  吳　昆　仁
                                法官  孫　增　同
                                法官  吳　　　燦
                                法官  李　英　勇
      本件正本證明與原本無異
                                      書  記  官
中　　華　　民　　國　九十七　年    一    月  　三    日
                                                   ｍ
